【裁判字號】    98,簡上,246
【裁判日期】    990825
【裁判案由】    返還停車位 等
【裁判全文】
臺灣高雄地方法院民事判決             98年度簡上字第246號
上  訴  人  甲○○
訴訟代理人  丁○○
被上訴  人  丙○○
訴訟代理人  乙○○
上列當事人間請求返還停車位等事件，上訴人對於民國98年6 月
2 日本院高雄簡易庭98年度雄簡字第541 號第一審判決提起上訴
，本院於99年8 月11日言詞辯論終結，判決如下：
           主  文
上訴駁回。
第二審訴訟費用由上訴人負擔。
           事實及理由
一、上訴人主張：上訴人於民國96年11月23日經由法院拍賣程序
    購得被上訴人所有高雄市○○區○○段114 、114-2 及114-
    3 地號土地應有部分權利範圍10000 分之159 ，及其上同段
    1863建號建物（門牌號碼高雄市○○區○○路288 巷36 號4
    樓之2 ，下稱系爭建物）暨建物共同使用部分即同段1889建
    號建物應有部分（下稱系爭應有部分）權利範圍10000 分之
    195 ，並於同年12月6 日取得權利移轉證書，同年12月10日
    辦竣所有權移轉登記，相較於同大樓其他未配置地下室停車
    位之住戶如同段1864、1865、1866及1867等建號建物，該等
    住戶所有之共同使用部分應有部分權利範圍僅為10000 分之
    135 ，上訴人所有之系爭應有部分權利範圍較之多出10000
    分之60，比對同段1863及1868建號建物之共同使用部分應有
    部分權利範圍與上訴人同樣均為10000 分之195 ，則有配置
    停車位，可見多出之共同使用部分應有部分權利範圍10000
    分之60係包含停車位，今被上訴人既向他人購買大樓編號第
    12號之停車位（下稱系爭停車位）使用，系爭停車位之專用
    權自附屬於系爭建物，屬上訴人所有，惟被上訴人自96年12
    月6 日起迄今仍無權占用系爭停車位，未將之交予上訴人；
    被上訴人雖稱已於系爭建物拍賣前將系爭停車位賣予訴外人
    邱紀綱，並將系爭停車位交予邱紀綱直接占有使用，惟被上
    訴人與邱紀綱間所買賣者為系爭停車位之使用權，並非所有
    權，不得以之對抗上訴人，被上訴人無權使用系爭停車位，
    自應將系爭停車位返還予上訴人，又被上訴人無法律上原因
    使用系爭停車位，受有占用系爭停車位之利益，致上訴人受
    有損害，上訴人即得請求被上訴人給付每月損害金新臺幣（
    下同）3,000 元，爰依所有物返還請求權及不當得利法則，
    請求被上訴人返還系爭停車位予上訴人，並自96年12月6 日
    起至返還系爭停車位之日止，按月給付上訴人3,000 元等語
    ，並於原審聲明：（一）被上訴人應將編號第12號之系爭停
    車位返還予上訴人。（二）被上訴人應自96年12月6 日起至
    返還前開停車位止，按月給付上訴人3000元。
二、被上訴人則以：被上訴人前於79年間購買系爭建物時未附有
    停車位，因工作需要，故向同大樓之他住戶以500,000 元之
    價格購買系爭停車位使用，嗣因實際使用需求緣故，被上訴
    人與同大樓之住戶邱紀綱互換停車位使用，由被上訴人使用
    邱紀綱自大樓他住戶購得編號第8 號之停車位，邱紀綱則使
    用系爭停車位，嗣被上訴人並將系爭停車位出賣予邱紀綱，
    再以承租方式向邱紀綱租用編號第8 號之停車位，系爭停車
    位已非被上訴人所有；況共同使用部分之應有部分權利範圍
    較多非必然代表附有停車位，系爭停車位並非原始即附屬系
    爭建物，乃係被上訴人另向他住戶購得使用，倘依上訴人主
    張，被上訴人所購買之任何停車位，上訴人均可任意主張為
    其所有，顯不合理等語，資為抗辯。並聲明：駁回上訴人之
    訴。
三、原審為上訴人敗訴之判決，上訴人不服，提起上訴，於本院
    聲明：（一）原判決廢棄。（二）被上訴人應將編號第12號
    之系爭停車位返還予上訴人。（三）被上訴人應自96年12月
    6 日起至返還前開停車位止，按月給付上訴人3,000 元。被
    上訴人則聲明：駁回上訴。
四、兩造不爭執事項：
（一）上訴人於96年11月23日經由法院拍賣程序標得被上訴人所
      有之系爭建物暨共同使用部分權利範圍10000 分之195 。
      上訴人於96年12月6 日取得權利移轉證書，並於97年1 月
      4 日辦妥系爭房地之所有權移轉登記。
（二）系爭建物於拍賣時，拍賣公告上並未載明有包含停車位。
（三）系爭停車位目前由邱紀綱占用使用中，據被上訴人稱係被
      上訴人與邱紀綱互相交換系爭停車位與第8 號車位使用。
五、本件爭點為：
（一）系爭大樓之停車位使用權是否以增加共同使用部分之比例
      10 000分之60來表彰？
（二）如系爭建物之共同使用部分增加，可表彰停車位之所有權
      ，是否即可表彰被上訴人於購買系爭房地時，即包含系爭
      第12號停車位？被上訴人是否占有使用系爭停車位？
（三）上訴人請求被上訴人應交還系爭車位及支付相當於租金之
      不當得利，有無理由？
六、本院得心證之理由如下：
（一）上訴人主張系爭停車位因其經由法院拍賣程序標得被上訴
      人所有之系爭建物暨共同使用部分權利範圍10000 分之19
      5 ，而為其所有，且主張被上訴人占有使用系爭停車位，
      而無權占有系爭停車位，應返還系爭停車位予上訴人，及
      給付上訴人相當於租金之不當得利，故本件應先予審究者
      為：被上訴人是否無權占有系爭停車位？
（二）按當事人主張有利於己之事實者，就其事實有舉證之責任
      ，民事訴訟法第277 條前段定有明文。又上開所謂舉證係
      指就爭訟事實提出足供法院對其所主張者為有利認定之證
      據而言；且民事訴訟法如係由原告主張權利者，應先由原
      告負舉證之責，若原告先不能舉證，以證實自己主張之事
      實為真實，則被告就其抗辯之事實，即令不能舉證，或其
      所舉證尚有瑕疵，亦應駁回原告之請求，此為舉證責任分
      擔之原則（最高法院17年上字第917 號判例意旨參照）。
      是於請求履行債務之訴，除被告自認原告所主張債權發生
      原因之事實外，應先由原告就其主張此項事實，負舉證之
      責任，必須證明其為真實後，被告於其抗辯事實，始應負
      證明之責任，此為舉證責任分擔之原則（最高法院43年台
      上字第377 號判例意旨參照）。復按對於物有事實上管領
      之力者，為占有人，民法第940 條定有明文，故對於物有
      事實上管領之力，對於物得為支配而排除他人干涉者，方
      構成民法上之占有；而所謂對於物有事實上管領之力，指
      對於物已有確定及繼續之支配關係，或者已立於得排除他
      人干涉之狀態者，始可謂對於物已有事實上之管領力（最
      高法院95年度台上字第1124號判決意旨參照）。
（三）上訴人固主張被上訴人占有使用系爭停車位，惟並未提出
      足資證明被上訴人現占有使用系爭停車位之證據等，又被
      上訴人主張已將系爭停車位出賣予邱紀綱，再以承租方式
      向邱紀綱租用編號第8 號之停車位，並據其提出車位買賣
      契約書為證（參本院卷第194 頁），堪認為真實；況上訴
      人對系爭停車位目前係由邱紀綱占用使用之事實亦不爭執
      ；又觀上開車位買賣契約書，系爭停車位是於93年3 月16
      日轉讓予邱紀綱，乃在系爭建物遭查封日期96年5 月17日
      之前，此經本院調閱96年執字第56519 號卷核閱無訛，益
      徵系爭停車位業於被查封前已轉讓予邱紀綱，目前由邱紀
      綱占有使用中，被上訴人已非系爭停車位之占有人。
（四）綜上所述，上訴人既未能具體說明或提出其他證據證明被
      上訴人占有系爭停車位之事實，則上訴人本於所有物返還
      請求權、不當得利之法律關係，請求被上訴人將系爭停車
      位返還予上訴人，並給付相當於租金之不當得利云云，即
      屬無據。
七、綜上所述，上訴人依所有物返還請求權、不當得利之法律關
    係，請求被上訴人應將編號第12號之系爭停車位返還予上訴
    人，及應自96年12月6 日起至返還前開停車位止，按月給付
    上訴人3000元，為無理由，應予駁回。原審為上訴人敗訴之
    判決，核無不合。上訴意旨猶執前詞指摘原判決不當，求予
    廢棄改判，為無理由，應予駁回。
八、據上論結，本件上訴為無理由，依民事訴訟法第436 條之1
    第3 項、第449 條第1 項、第78條，判決如主文。
中    華    民    國    99    年    8     月    25   日
                   民事鳳山分庭 審判長法  官 楊富強
                                      法  官 何悅芳
                                      法  官 林意芳
以上正本係照原本作成。
本判決不得上訴。
中    華    民    國    99    年    8     月    26    日
                                      書記官 劉國偉

司法院資訊處製作；財團法人民間司法改革基金會備份。
